【裁判字號】    97,裁,389
【裁判日期】    970110
【裁判案由】    土地登記事務
【裁判全文】
最  高  行  政  法  院  裁  定
                                     97年度裁字第00389號
上  訴  人  甲○○
被 上訴 人  臺南市臺南地政事務所
代  表  人  乙○○
上列當事人間土地登記事務事件，上訴人對於中華民國96年4月
30日高雄高等行政法院95年度訴字第1116號判決，提起上訴，本
院裁定如下：
    主  文
上訴駁回。
上訴審訴訟費用由上訴人負擔。
    理  由
一、按對於高等行政法院判決之上訴，非以其違背法令為理由，
    不得為之，行政訴訟法第242條定有明文。依同法第243條第
    1項規定，判決不適用法規或適用不當者，為違背法令；而
    判決有同條第2項所列各款情形之一者，為當然違背法令。
    是當事人對於高等行政法院判決上訴，如依行政訴訟法第24
    3條第1項規定，以高等行政法院判決有不適用法規或適用不
    當為理由時，其上訴狀或理由書應有具體之指摘，並揭示該
    法規之條項或其內容；若係成文法以外之法則，應揭示該法
    則之旨趣；倘為司法院解釋或本院之判例，則應揭示該判解
    之字號或其內容。如以行政訴訟法第243條第2項所列各款情
    形為理由時，其上訴狀或理由書，應揭示合於該條項各款之
    事實。上訴狀或理由書如未依此項方法表明，或其所表明者
    與上開法條規定不合時，即難認為已對高等行政法院判決之
    違背法令有具體之指摘，其上訴自難認為合法。
二、本件上訴人對於高等行政法院判決上訴，係以：1.被上訴人
    所有登載事實均屬公法上法律行為，而非被上訴人所主張之
    非公法上之原因，被上訴人係為職務法定代理人，而非物之
    所有人，原判決顯然誤解確認公法上法律關係，及職務關係
    ，亦為不當指摘確認訴訟自始無效公法上法律關係。2.原判
    決理由為「上訴人之訴，依其所訴之事實，在法律上顯無理
    由者，行政法院得不經言詞辯論，逕以判決駁回之。」惟上
    訴人查行政訴訟法第107條第3項並無此一明文規定，原判決
    顯有違誤。3.原判決謂行政程序法第111條明白規定從第1款
    至第7款，已確定被上訴人所為之登載，係公地非法權利人
    ，已侵害上訴人之原已有承租關係存在。次依該承租公地及
    買賣取得公有耕地，逕而於耕作期間亂登載為管理者及重劃
    之後見陳情之際即找人頭非法登載部分公有土地為私人所有
    （有原審起訴狀證八身分證欄明顯相同字號可稽），該登載
    事實已涉圖利確定，依行政程序法第110條任何一項均已構
    成法律關係存在。4.原判決理由謂臺南市○段○○段98之83
    地號部分，經查並無該筆地號之土地登記資料；但原審上訴
    狀證4確有98之83地號存在，被上訴人顯有隱匿證據，及涉
    及不法變造土地登載之事實，原審亦有欠缺公正性及未依職
    權調查。5.另原判決謂登載縱有瑕疵，充其量亦僅為違法瑕
    疵。惟查該登載不法情事係被上訴人利用職務之便，進而圖
    利他人所有，有構成違法之事實存在，又原判決以作成處分
    時間已達數年之久，處分均已告確定，該理由顯然已違背行
    政程序法第110條第4項規定，原判決無合法理由可採等語，
    為其理由。
三、惟核上訴人上述上訴理由，其所舉之行政程序法第110條第4
    項係關於無效行政處分效力之規定，與上訴人主張行政處分
    是否無效一節無關；又行政訴訟法第107條第3項確有明定行
    政訴訟原告之訴，依其所訴之事實，在法律上顯無理由者，
    行政法院得不經言詞辯論，逕以判決駁回之；至其餘主張並
    未具體表明原判決合於不適用法規、適用法規不當、或行政
    訴訟法第243條第2項所列各款之情形，均難認對原判決之如
    何違背法令已有具體之指摘。依首揭說明，應認其上訴為不
    合法。又原審卷內雖有臺南市○段○○段98之83號土地之登
    記資料，然此並不影響判決結果，併此明。
四、據上論結，本件上訴為不合法，依行政訴訟法第249條第1項
    前段、第104條、民事訴訟法第95條、第78條，裁定如主文
    。
中    華    民    國    97    年    1     月    10    日
                    最高行政法院第三庭
                        審判長法官  黃  璽  君
                              法官  林  茂  權
                              法官  鄭  忠  仁
                              法官  黃  本  仁
                              法官  吳  東  都
以  上  正  本  證  明  與  原  本  無  異
中    華    民    國    97    年    1     月    14    日
                              書記官  莊  俊  亨


司法院資訊處製作；財團法人民間司法改革基金會備份。
